【裁判字號】    98,訴,917
【裁判日期】    981028
【裁判案由】    違反毒品危害防制條例
【裁判全文】
臺灣屏東地方法院刑事判決               98年度訴字第917號
公  訴  人  臺灣屏東地方法院檢察署檢察官
被      告  甲○○
                    （現另案在臺灣屏東監獄竹田分監執行）
上列被告因違反毒品危害防制條例案件，經檢察官提起公訴（98
年度毒偵字第1118號），嗣因被告就被訴犯罪事實為有罪之陳述
，並聽取當事人之意見後，本院裁定改由受命法官獨任進行簡式
審判程序並判決如下：
    主  文
甲○○施用第一級毒品，累犯，處有期徒刑拾月。
    事  實
一、甲○○前於民國91年及92年間，因施用毒品案件，2 次經法
    院裁定觀察、勒戒後，均經評定後認無繼續施用毒品傾向，
    分別於91年3 月1 日、92年4 月17日執行完畢釋放，並由臺
    灣屏東地方法院檢察署檢察官以91年度毒偵字第129 號、92
    年度毒偵緝字第94號為不起訴處分。於95年間再因施用毒品
    、竊盜等案件，經本院判處有期徒刑7 月、1 年1 月，經減
    刑後應執行有期徒刑9 月確定，於97年5 月23日執行完畢。
    詎仍未戒除吸食毒品之惡習，復基於施用第一級毒品海洛因
    之犯意，於98年5 月24日下午6 時許，在屏東縣鹽埔鄉○○
    村○○路38之6 號住所，以注射針筒摻水注射之方式，施用
    第一級毒品海洛因1 次。嗣為警於98年5 月27日下午6 時許
    ，在屏東縣鹽埔鄉○○路41號前因另涉犯竊盜案件為警查獲
    ，疑有施用毒品之嫌，復經其同意採尿送驗，檢出嗎啡陽性
    反應，而查知上情。
二、案經屏東縣政府警察局里港分局報請臺灣屏東地方法院檢察
    署檢察官偵查起訴。
    理  由
壹、程序部份
一、按除被告所犯為死刑、無期徒刑、最輕本刑為3 年以上有期
    徒刑之罪或高等法院管轄第一審案件者外，於法院行準備程
    序進行中，被告先就被訴事實為有罪之陳述時，審判長得告
    知被告簡式審判程序之旨，並聽取當事人、代理人、辯護人
    及輔佐人之意見後，裁定進行簡式審判程序；且受命法官行
    準備程序，與法院或審判長有同一之權限；又簡式審判程序
    之證據調查，不受刑事訴訟法第159 條第1 項、第161 條之
    2 、第161 條之3 、第163 條之1 及第164 條至第170 條規
    定之限制，刑事訴訟法第273 條之1 第1 項、第279 條第2
    項前段、第273 條之2 分別定有明文。被告所為係犯死刑、
    無期徒刑、最輕本刑為3 年以上有期徒刑以外之罪，其於準
    備程序中就被訴事實為有罪之陳述，經受命法官告知簡式審
    判程序之旨，並聽取公訴人、被告之意見後，本院合議庭認
    為適宜由受命法官獨任進行簡式審判程序，依刑事訴訟法第
    273 條之1 第1 項規定，裁定由受命法官獨任進行簡式審判
    程序，合先敘明。
貳、實體部分
一、訊據被告甲○○對於上揭犯罪事實均坦承不諱，復查：
(一)經警於查獲被告當日14時20分所採之尿液送驗結果，係呈
    嗎啡陽性反應，此有屏東縣政府警察局里港分局毒品案件涉
    嫌人尿液採證編號姓名對照表、台灣檢驗科技股份有限公司
    98年6 月9 日編號KＺ000000000000號濫用藥物尿液檢驗報告
    各1 份在卷可稽。
(二)按修正毒品危害防制條例就施用毒品者，祇於「初犯」及「
    5 年後再犯」二種情形，有其追訴條件之限制，即須於初犯
    經觀察、勒戒或強制戒治釋放後，5 年內均無施用毒品之行
    為，始能認其前所實施之觀察、勒戒或強制戒治已足遮斷毒
    癮，而得於5 年後再犯時，再予適用初犯之規定，重行觀察
    、勒戒等程序。倘5 年內已經再犯，被依法追訴處罰，縱其
    第3 次（或第3 次以上）施用毒品之時間在初犯釋放5 年以
    後，即與「5 年後再犯」之情形有別，且因已於「5 年內再
    犯」，顯見其再犯率甚高，原實施觀察、勒戒或強制戒治，
    已無法收其實效，而無5 年戒斷期之存在，自無再經觀察、
    勒戒及強制戒治之必要，應由檢察官逕行起訴（最高法院95
    年度台非字第59號、第65號判決意旨、95年度第7 次刑庭會
    議決議意旨參照）。查被告前於91年及92年間，因施用毒品
    案件，2 次經法院裁定觀察、勒戒後，均經評定後認無繼續
    施用毒品傾向，分別於91年3 月1 日、92年4 月17日執行完
    畢釋放，並由臺灣屏東地方法院檢察署檢察官以91年度毒偵
    字第129 號、92年度毒偵緝字第94號為不起訴處分，復於上
    開釋放後5 年內之95年間再因施用毒品、竊盜等案件，經本
    院判處有期徒刑7 月、1 年1 月，經減刑後應執行有期徒刑
    9 月確定之事實，有臺灣高等法院被告前案紀錄表、臺灣高
    等法院在監在押全國紀錄表各1 份在卷足參，則被告於前案
    經觀察勒戒執行完畢後，於5 年內已經再犯，並經依法追訴
    處罰，雖本案施用毒品之時間在初犯釋放5 年後，惟被告既
    已先於「5 年內再犯」，顯見其再犯率甚高，原實施觀察、
    勒戒已無法收其實效，而無5 年戒斷期之存在，參諸前揭判
    決意旨，自無再經觀察、勒戒及強制戒治之必要，而應由檢
    察官逕行起訴，並由本院依法論科。
( 三) 綜上所述，被告本件施用毒品，事證應屬明確，其犯行應
    堪認定。
二、查海洛因屬毒品危害防制條例第2 條第2 項第1 款所規定之
    第一級毒品，核被告所為，係犯毒品危害防制條例第10條第
    1 項施用第一級毒品罪。被告持有毒品，復進而施用，其持
    有毒品之低度行為，為施用毒品之高度行為所吸收，不另論
    罪。被告於95年間因施用毒品、竊盜等案件，經本院判處有
    期徒刑7 月、1 年1 月，經減刑後應執行有期徒刑9 月確定
    ，於97年5 月23日執行完畢之事實，有臺灣高等法院被告全
    國前案紀錄表1 份在卷可憑，其於5 年內故意再犯有期徒刑
    以上之本件，應依刑法第47條第1 項規定，論以累犯，並依
    法加重其刑。爰審酌被告雖於犯後即能坦承犯行，而其施用
    毒品行為於本質上係屬自我戕害行為，反社會性之程度應屬
    較低；惟施用毒品，不僅足以戕害其個人身心，且極易滋生
    其他犯罪，惡化治安甚重，嚴重損及公益，且被告前屢經觀
    察勒戒等處遇助其戒除毒品，竟再為本件施用毒品犯行，顯
    見其不思悔改，自制力亦顯不佳，耽溺於毒品甚深，無視國
    家社會法令等一切情狀，酌情量處如主文所示之刑。
據上論斷，應依刑事訴訟法第273 條之1 第1 項、第299 條第1
項前段，毒品危害防制條例第10條第1 項，刑法第11條前段、第
47條第1 項，判決如主文。
本件經檢察官劉昀到庭執行職務。
中    華    民    國    98    年    10    月    28    日
                  刑事第一庭    法  官  涂裕洪
以上正本證明與原本無異。
如不服本判決應於收受本判決送達後十日內向本院提出上訴書狀
，其未敘述上訴理由者，並得於提起上訴後十日內向本院補提理
由書狀（均須按他造當事人之人數附繕本）「切勿逕送上級法院
」
中    華    民    國    98    年    10    月    28    日
                                書記官  卓春成
附錄本判決論罪科刑法條：
毒品危害防制條例第10條第1項
施用第一級毒品者，處六月以上五年以下有期徒刑。


司法院資訊處製作；財團法人民間司法改革基金會備份。
